【裁判字號】    90,上訴,10
【裁判日期】    891107
【裁判案由】    違反槍砲彈藥刀械管制條例等
【裁判全文】
台灣高等法院花蓮分院刑事判決                       九十年度上訴字第一號
    上  訴  人  臺灣花蓮地方法院檢察署檢察官
    被      告  甲○○
    選任辯護人  曾泰源律師
右上訴人因被告違反槍砲彈藥刀械管制條例等案件，不服臺灣花蓮地方法院八十九年
度訴字第一三八號中華民國八十九年十一月七日第一審判決 (起訴案號：臺灣花蓮地
方法院檢察署八十八年度偵字第四○八○號)，提起上訴，本院判決如左：
    主  文
原判決關於甲○○部分撤銷。
甲○○共同未經許可，持有可發射子彈具有殺傷力之改造手槍，處有期徒年陸月，
並於刑之執行完畢或赦免後，令入勞動場所強制工作年。
扣案之改造手槍壹枝、子彈伍顆（經試射壹顆及拆解壹顆）均沒收。
    事  實
一甲○○曾因殺人案件，經臺灣基隆地方法院判處有期徒刑六年，甫於民國（下同）
  八十八年八月二十日假釋出獄，猶不知悔改，竟因謝振明（已經原審判決確定）疑
  其兄長之死與乙○○有關，而於八十八年九月二十六日下午某時許，先由謝振明前
  往花蓮縣壽豐鄉○○○街三六號旁倉庫內，取出其友人彭盛田（已死亡）生前所持
  有，可發射子彈具有殺傷力之改造手槍一枝及子彈五顆，交予甲○○，甲○○乃基
  於未經許可而持有改造手槍之犯意聯絡，予以收受持有。旋謝振明於同日下午十六
  時許駕駛ＦＦ─六六三二號白色自用小客車，搭載甲○○（乘坐右前座）、張家倫
  、李光欣、梁惠軍等人前往花蓮縣壽豐鄉共和村理想渡假村工地，向乙○○尋仇，
  抵達時，見乙○○隻身駕駛機車，謝振明乃駕車將乙○○撞倒，迫使乙○○棄車走
  避，甲○○、張家倫、李光欣隨即下車追趕，甲○○於追及乙○○後，即持前開改
  造手槍敲擊乙○○前額，致乙○○受有頭部挫傷合併撕裂傷等傷害（傷害部分業經
  乙○○於原審審理時撤回告訴），嗣乙○○報警處理，經警循線查獲，並扣得前揭
  改造手槍及子彈五顆。
二案經乙○○訴由花蓮縣警察局吉安分局報請台灣花蓮地方法院檢察署檢察官偵查起
  訴。
    理  由
一訊據被告甲○○雖坦承其於右揭時地與原審共同被告謝振明等人向告訴人乙○○尋
  仇等情，惟矢口否認其有未經許可持有前揭槍彈之犯行，並辯稱：伊係持木棒毆打
  乙○○，待毆打完畢欲上車離開時，在汽車右前座處發覺有一布包，因好奇打開觀
  看，始發現是把手槍，伊並未持槍云云。
二惟查：
  (一)右揭犯罪事實，己據告訴人乙○○於警訊及偵查中一再明確指訴在卷，且核與原
    審共同被告李光欣於警訊時所稱被告甲○○持槍毆打告訴人（見警訊卷第四八頁
    正面）等情相符，並有扣案之改造手槍一枝、子彈五顆（經試射壹顆及拆解壹顆
    ）可資佐證。又前開槍枝具有殺傷力，亦有內政部警政署刑事警察局八十八年十
    一月九日刑鑑字第一一五七八二號驗通知書（偵查卷第一○三頁）、八十八年十
    二月九日（八八）刑鑑字第一二七八六○號函（偵查卷第一○九頁）、八十九年
    九月二十五日八九刑鑑字第一三八三八一號函附鑑驗通知書及照片二幀（原審卷
    第一三四、一三五、一三六頁正面）各一份在卷可稽。
  (二)被告甲○○於本院審理時坦承伊下車追打乙○○之前，係乘坐謝振明所駕汽車之
    右前座（見本院卷第二九頁正面），原審共同被告張家倫於警訊中亦明確指證係
    坐於汽車右前座之人持槍追趕乙○○（見警訊卷笫四一頁倒數第二行）。而謝振
    明自警訊時起，即已冒稱其自己係持槍傷害乙○○之人，李光欣、張家倫二人亦
    無可能為迴護被告謝振明而故意誣指被告甲○○持槍，是渠等二人於警訊中所為
    不利於被告甲○○之指證，衡情至屬可信。是渠等二人嗣後於偵查及原審審理時
    所為有利於被告甲○○之陳述，顯係為配合謝振明之供詞所為迴護被告甲○○之
    詞，不足採信。
  (三)原審共同被告謝振明於警訊時先供稱：「．．．乙○○棄車逃逸，我就持改造九
    二手槍追他，另三人駕白色自小客車圍攻．．．」（見警訊卷第三○頁正面）；
    於偵查時則稱：「當天從頭到尾都是我開車，我開車追告訴人，甲○○下車追；
    李光欣、張家倫二人我叫他們幫忙追，梁惠軍在車上睡覺，待追及後始將車停路
    旁，下車持槍追。」（見偵查卷第五一頁反面、第五二頁反面），前後供詞已有
    矛盾，且其身高一六八公分（見偵查卷第八六頁反面），與告訴人乙○○之身高
    相較，顯然較矮，是謝振明於偵審中一再自承伊為持槍者云云，與事實顯然不符
    。
  (四)又乙○○於警訊時明確指稱持槍者皮膚黑，身材結實（偵查卷第九頁正面），身
    高比其自己之一七○公分高一點（偵查卷第八○頁正面），其指訴核與被告甲○
    ○於偵查時拍攝照片所顯示之特徵及身高相符（偵查卷第八八頁正面），且經本
    院當庭勘驗無訛（見本院卷第三一頁），參照乙○○於警訊中所描述之被害過程
    ，持槍者係以槍柄擊打乙○○之頭部，乙○○對加害者之身高及形貌有近距離之
    觀察，且被告甲○○與謝振明面貌之特徵顯然不同，有卷附之照片二紙可考（偵
    查卷第八八頁正面上方及八九頁正面上方），依一般經驗法則，乙○○顯然不致
    於誤認，是乙○○嗣後於原審審理時改稱案發當時情況緊急，伊已經不記得是誰
    持槍等語，顯係雙方達成和解後所為迴護被告甲○○之詞，不足採信。
二核被告甲○○所為，係犯槍砲藥刀械管制條例第十一條第四項未經許可持有可發射
  子彈具有殺傷力之槍砲罪、同條例第十二條第四項之未經許可持有子彈罪。其自謝
  振明處取得上開槍、彈後，進而相偕前往傷害告訴人，其二人就未經許可持有槍、
  彈之行為，顯有犯意聯絡及行為之分擔，應論以共同正犯。其以一行為同時觸犯前
  揭二罪名，為想像競合犯，應從一重即未經許可持有可發射子彈具有殺傷力之槍砲
  罪處斷。原審失察，遽為無罪之諭知，尚有未洽，公訴人執此提起上訴為有理由，
  本院自應予以撤銷改判。爰審酌被告甲○○前因殺人案件，經臺灣基隆地方法院判
  處有期徒刑六年確定，甫於民國八十八年八月二十日假釋出獄，現仍於假釋中，有
  臺灣花蓮地方法院檢察署刑案資料查註紀錄表一紙附卷可按（見偵查卷第二二頁正
  面），猶不知悔悟，竟因公然持槍逞兇傷人，對社會治安之危害重大及犯罪後未見
  悔意等一切情狀，量處如主文所示之刑。又被告甲○○因殺人案件為臺灣基隆地方
  法院判處有期徒刑六年確定，並於八十八年八月二日假釋出獄，已如前述，其於出
  獄後之短短一個多月後，即另犯此案，足見其具有相當之社會危險性，端賴刑罰之
  教化，尚難期其改過遷善。非經強制工作實難達預防矯治之目的，爰依槍砲彈藥刀
  械管制條例第十九條第一項之規定，諭知於刑之執行完畢或赦免後，令入勞動場所
  ，強制工作。又扣案之改造手槍一枝及子彈五顆（經鑑定試射一顆，拆解一顆）均
  為違禁物，爰依刑法第三十八條第一項第一款之規定均宣告沒收。
據上論斷，應依刑事訴訟法第三百六十九條第一項前段、第三百六十四條、第二百九
十九條第一項前段、槍砲彈藥刀械管制條例第十一條第四項、第十二條第四款、第十
九條第一項、刑法第十一條前段、第二條第一項前段、第二十八條、第五十五條前段
、第三十八條第一項第一款，判決如主文。
本案經檢察官李土誠到庭執行職務。
中      華      民      國    九十      年      三      月      七      日
          審判長法官     謝  志  揚
                                          法官     蔣  有  木
                                          法官     何  方  興
右正本證明與原本無異。
如不服本判決應於判決送達後十日內向本院提出上訴狀。其未述理由者，並應於提
出上訴狀後十日內向本院補提理由狀（須附繕本）。
                                        書記官     劉  妙  娘
中      華      民      國    九十      年      三      月      七      日


司法院資訊處製作；財團法人民間司法改革基金會備份。
